【裁判字號】    98,交簡上,321
【裁判日期】    980121
【裁判案由】    肇事遺棄罪
【裁判全文】
臺灣桃園地方法院刑事判決           98年度交簡上字第321號
上  訴  人
即  被  告  甲○○
上列上訴人即被告因肇事遺棄案件，不服本院民國98年10月16日
98年度桃交簡字第3553號第一審簡易判決（聲請簡易判決處刑書
案號：98年度偵字第17108 號），提起上訴，本院管轄之第二審
地方法院合議庭判決如下：
    主  文
上訴駁回。
    事  實
一、被告甲○○於民國96年間，因違背安全駕駛案件，經台灣桃
    園地方法院檢察署檢察官以96年度偵字第22594 號為緩起訴
    處分確定，詎仍不知警惕，於98年6 月19日上午騎乘車牌號
    碼SQ3-999 號輕型機車，沿桃園縣桃園市○○街往中正三街
    方向行駛，同日上午9 時50分許，行經桃園市○○街與中正
    三街丁字無號誌交岔路口時，其本應注意行經交岔路口，轉
    彎車應讓直行車先行，而依當時天候晴天，日間自然光線，
    道路舖裝柏油，路面狀況乾燥、無缺陷，視距良好，雖路上
    有停車，但依其智識能力及當時情形均無不能注意之情事，
    竟疏未注意及此，未至道路中央線，搶先左轉至中正三街來
    車車道（往慈文路方向），適乙○○騎乘車牌號碼IAM-203
    號重型機車沿桃園市○○○街往慈文路方向行駛，行駛至上
    址路口，甲○○騎乘之輕型機車車頭撞及乙○○重型機車車
    頭，導致乙○○受有左肩及右膝挫傷之傷害（過失傷害部分
    業經告訴人乙○○撤回告訴，經台灣桃園地方法院檢察署檢
    察官為不起訴處分）。詎甲○○於駕駛動力交通工具肇事後
    ，致乙○○受傷，其於肇事後竟未協助傷者就醫、救護及其
    他必要之措施，亦未向警察機關報告或留下姓名俾便聯絡，
    復未留在現場等候警方處理，反而基於肇事逃逸之犯意，立
    即駕車逃離現場。嗣經乙○○記下車牌號碼並報警循線查獲
    。
二、案經桃園縣政府警察局桃園分局報請臺灣桃園地方法院檢察
    署檢察官偵查後聲請簡易判決處刑。
    理  由
一、訊據被告甲○○對於上揭事實坦承不諱，核與證人即被害人
    乙○○於警詢及檢察官偵訊中證述之情節相符，並有道路交
    通事故現場圖、道路交通事故調查報告表(一)(二)、敏盛綜合醫
    院診斷證明書各1 份、現場照片6 張可參，足見被告騎乘機
    車行駛至中正三街左轉，適乙○○騎乘機車由中正三街往慈
    文街方向駛至而碰撞。按汽車行駛至交岔路口，轉彎車應讓
    直行車先行，道路交通安全規則第102 條第1 項第6 款定有
    明文。肇事地點為市區道路，無號誌交岔路口，並有道路交
    通事故調查報告表及現場照片在卷可稽。而車禍肇事當時天
    候晴天，日間自然光線充足，視距良好，亦有道路交通事故
    調查報告表(一)可稽，現場光線應屬充足，於駕駛人之視線並
    無障礙，更無不能注意情事。參以被告於警詢中供稱：伊當
    時在講手機，未行至路口中央就提前左轉等語，本件被告駕
    車未讓直行車先行貿然左轉，其有過失甚明。又被害人乙○
    ○因本件車禍受有左肩及右膝挫傷之傷害，有敏盛綜合醫院
    診斷證明書1 份在卷可稽（見偵查卷第19頁），其傷害與被
    告之過失行為自有相當因果關係。再按汽車駕駛人，駕駛汽
    車肇事致人受傷或死亡，應即採取救護或其他必要措施，並
    向警察機關報告，不得駛離或逃逸，道路交通管理處罰條例
    第62條第3 項前段定有明文。又因道路交通事故之發生，常
    非於己之鄰親家里，時有告救不能情事，乃科以肇事者須即
    採取救護或其他必要措施，並應向警察機關報告之法定義務
    ，以防因就醫延誤致生無謂傷亡，並俾得通知傷亡者家屬到
    場，以明責任，是凡肇事人於行車肇事致人受傷或死亡，未
    即採取救護或其他必要措施，並向警察機關報告，即駕車逃
    逸者，均應依該規定處罰，至其實際上是否應負車禍之過失
    責任、嗣後是否受刑事訴追及已否與被害人達成民事和解，
    賠償損失，對其應受處罰乙節，並不生影響。職是之故，汽
    車駕駛人駕駛汽車肇事，不論其責任之歸屬為何，即有義務
    留在肇事現場，採取救護或其他必要措施，並向警察機關報
    告，以維護他人之生命與其他用路人之交通安全。其立法目
    的，既係促使駕駛人於肇事致死傷後，能對被害人即時救護
    ，報告警察機關，以減少死傷，是該罪之成立祇以行為人有
    駕駛動力交通工具肇事，致人死傷而逃逸之事實為已足（最
    高法院92年度臺上字第4468號判決意旨參照）。本件被告駕
    駛機車與被害人發生撞擊導致被害人受傷，且依當時之情形
    ，被告對被害人當場受有傷害應有認識，此業據證人乙○○
    於檢察官偵訊時證稱：當時碰撞聲很大，撞擊力道很大等語
    （見偵查卷第26頁），且既係機車對機車之對撞車禍，肇事
    之被告亦恆無不知之理，其竟未採取救護或其他必要措施，
    並向警察機關報告，即逕行駕車離去，業據被告迭於警詢及
    偵訊、本院審理時供承在卷，核與證人乙○○於警詢及檢察
    官訊問中證述情節相符，其肇事逃逸已甚灼然，被告肇事逃
    逸部分之自白應與事實相符。是被告肇事逃逸之犯行，堪以
    認定。
二、核被告所為，係犯刑法第185 條之4 之肇事遺棄罪。原審亦
    同此認定，並援引上開法條及引刑法第41條第1 項前段，又
    審酌被告之品行、智識程度，以及刑法訂定第185 條之4 之
    駕駛動力交通工具肇事，致人傷而逃逸罪係為追求交通安全
    ，並科予駕駛人於肇事後應對被害人施以緊急救護措施，防
    止被害人死傷結果發生或擴大之義務，然被告之所為，已悖
    離上開法條之立法政策目的，犯罪情節非淺，惟念被告事後
    已與被害人達成和解，賠償其所受損害，此有和解書1 紙在
    卷可憑，及被告素行情形等一切情狀，而酌情量處其有期徒
    刑6 月，如易科罰金新台幣1000元折算壹日，其於認事用法
    及量刑均無不當。被告徒以原審量刑過重而為本件上訴，核
    無理由，應予駁回。
據上論斷，應依刑事訴訟法第455 條之1 第1 項、第3 項、第36
8 條，判決如主文。
本案經檢察官蔡奇曉到庭執行職務
中    華    民    國    98    年    1     月    21    日
                    交通法庭審判長法  官  謝順輝
                                  法  官  柯姿佐
                                  法  官  曾雨明
以上正本證明與原本無異。
不得上訴。
                                  書記官  蘇  萱
中    華    民    國    98    年    1     月    21    日
附錄論罪法條：
中華民國刑法第185條之4
（肇事遺棄罪）
駕駛動力交通工具肇事，致人死傷而逃逸者，處 6 月以上 5 年
以下有期徒刑。

司法院資訊處製作；財團法人民間司法改革基金會備份。
